臺灣高等法院臺中分院刑事判決　　　　　　　　　　九十三年度上易字第五四三號
　　上　訴　人　臺灣臺中地方法院檢察署檢察官
　　上　訴　人
　　即　被　告　甲○○
　　選任辯護人　黃錦郎
　　上　訴　人
　　即　被　告　乙○○
　　選任辯護人　楊榮富
右上訴人等因被告等傷害案件，不服臺灣臺中地方法院九十三年度易字第二○號中華
民國九十三年三月三十一日第一審判決（起訴案號：臺灣臺中地方法院檢察署九十二
年度偵字第一五五六○號），提起上訴，本院判決如左：
    主  　　文
上訴駁回。
    事　　  實
一、緣甲○○與乙○○係多年鄰居，雙方嫌隙甚深，相處不睦，二人於民國（下同）
    九十二年六月二十日上午九時四十分許，在臺中縣大肚鄉○○路○段第五社腳橋
    南邊（同路段八五四巷口附近）相遇，雙方再起口角，甲○○、乙○○竟分別基
    於傷害犯意，互相徒手毆打對方，甲○○因此受有鼻骨骨折（斷裂）、左臂瘀腫
    、下唇裂傷縫合手術一公分、牙齦瘀腫、顏面多處瘀腫、左膝瘀腫、雙眼瘀腫結
    膜下出血及腦震盪之傷害，乙○○則受有腦震盪、蜘蛛膜下出血、前胸、四肢多
    處挫擦傷等傷害。
二、案經甲○○、乙○○分別訴由臺中縣警察局烏日分局報請臺灣臺中地方法院檢察
    署檢察官偵查起訴。
    理 　　 由
一、訊據被告即上訴人（以下均簡稱被告）甲○○、乙○○固均坦承雙方於右揭時地
    發生爭執之事實，惟甲○○矢口否認有傷害犯行，辯稱：是乙○○躲在橋墩，我
    騎機車，乙○○手上拿鋼筋，我經過，他爬起來打我的鼻子，我從頭到尾都沒有
    動手打乙○○云云；被告乙○○固坦承有動手毆打甲○○，惟辯稱：甲○○從座
    墊上拿石頭丟我，沒有丟到我，然後他停車，人就衝過來打我，他把我壓在地上
    ，空手打我頭和身體，我才還手云云。惟查：
（一）、右揭被告甲○○於上開時、地毆打乙○○使乙○○受有腦震盪、蜘蛛膜下出
        血、前胸、四肢多處挫擦傷等傷害之事實，業據告訴人即被告乙○○於警訊
        、偵查及原審調查時指訴在卷，且乙○○並於本院調查行交互詰問時證稱：
        「（辯護人黃錦郎律師問：於本案發生當時，你如何到達現場，你的行進方
        向如何？）乙○○答：那天我是要去買早餐，順便到田裡去看看。我是騎機
        車到田裡，巡視完後要回家的路上。（審判長問：當時稻子是否已經要收割
        ？）乙○○答：已經收割完了。（辯護人黃錦郎律師問：你於本案現場與被
        告甲○○迎面相遇時，是否係在停等紅燈，或係不想理會被告甲○○而先在
        路旁等候？）乙○○答：當時我是巡視完田後，騎機車等紅燈時，看到被告
        在對面，心想之前與被告有糾紛，如果再路中央跟他碰面，怕跟他又起衝突
        ，不想看到他，所以我就想讓他先過。（辯護人黃錦郎律師問：你是否在等
        綠燈亮後，還繼續留在那裡？）乙○○答：是。（辯護人黃錦郎律師問：請
        描述雙方爭執之詳細經過？最後雙方於何種情形下停手？）乙○○答：我原
        本要等他先過，甲○○就先騎過來罵我三字經然後將騎車停在一旁，用石頭
        丟我，沒有丟到，他就衝過來打我，我就被他一直打，我忍不住就跟他打。
        （辯護人黃錦郎律師問：你們兩人打的方式如何，請描述？）乙○○答：他
        打我的頭還有我身體的各地方，因為被打到頭所以也記不起來當時的情況。
        他是過來把我推倒。（辯護人黃錦郎律師問：雙方爭執開始，你說甲○○有
        拿石頭丟你？石頭從何而來？）乙○○答：當時被告已經停車了，石頭是在
        地上拿的或是在機車就有的，因我腦部受傷後有後遺症，記憶力有衰退所以
        記不清楚。（辯護人黃錦郎律師問：你被推倒在地上後，頭部有無著地？）
        乙○○答：沒有。當時我被推倒後，我是坐在地上。（辯護人黃錦郎律師問
        ：你坐在地上，甲○○打你那些部位？力道如何？）乙○○答：甲○○蹲下
        來打我，把我壓制在地上。他有壓在我的身體上，他用一支手壓住我的脖子
        ，然後全身壓在我身上。（辯護人黃錦郎律師問：被告是壓制住你後才打你
        ？）乙○○答：他是先壓制住我後才打我。（辯護人黃錦郎律師問：壓制住
        你後，甲○○如何打你？）乙○○答：他打我頭、身體，好像也有打我臉部
        。（辯護人黃錦郎律師問：甲○○是否用另外一隻沒有壓制你的手打你？）
        乙○○答：他打我後，我們就纏在一起，他就一直打我，我也記不太清楚。
        （辯護人黃錦郎律師問：之後情形如何？）乙○○答：後來有路人經過，幫
        我們拉開，被告還一直用腳踢我的肚子。（辯護人黃錦郎律師問：問你反擊
        甲○○的哪個部位？）乙○○答：臉部，其他地方我記不清楚。（辯護人黃
        錦郎律師問：你用何方式反擊？）乙○○答：用我的手。」等語明確（詳見
        本院審理卷第一四六頁至第一五○頁），並有現場圖、照片及警員職務報告
        附卷可稽。且告訴人乙○○於事發後，係由救護車自現場送至光田綜合醫院
        急診，告訴人乙○○確受有腦震盪、蜘蛛膜下出血、前胸、四肢多處挫擦傷
        之傷害，經送醫後住院六天始出院，有就醫相片、光田綜合醫院出具之診斷
        證明書、光田綜合醫院乙○○之病歷在卷可佐，是乙○○自現場由救護車送
        至醫院急診，可知告訴人乙○○所受之傷勢確係遭對方毆打所致，被告甲○
        ○右揭傷害犯行，應堪認定。雖被告甲○○選任辯護人黃錦郎律師辯護意旨
        認：被告甲○○遭毆打己無還手之餘地，乙○○不可能受有診斷書所受之傷
        勢，是力道尚未於使頭部呈現紅腫、瘀血、挫傷或其他外傷之程度下，是否
        有可能受有前右揭「腦震盪、蜘蛛膜下出血」傷害，惟經本院函行政院軍退
        除役官兵輔導委員會臺中榮民總醫院就力道尚未於使頭部呈現紅腫、瘀血、
        挫傷或其他外傷之程度下，是否有可能受有前右揭「腦震盪、蜘蛛膜下出血
        」傷害，臺中榮民總醫院於九十三年八月二十二日以中榮醫院企字第０９３
        ０００４７１４號函謂：力道尚未於使頭部呈現紅腫、瘀血、挫傷或其他外
        傷之程度下，亦有可能受有『腦震盪、蜘蛛膜下出血』傷害」等語（詳見本
        院審理卷第九十五頁、第九十六頁），是被告甲○○選任辯護人黃錦郎律師
        辯護意旨認：被告甲○○遭毆打己無還手之餘地，乙○○不可能受有診斷書
        所受之傷云云，即有誤會。附予敘明。
（二）、被告乙○○有毆打甲○○，業經被告乙○○坦承不諱，雖被告乙○○另辯稱
        ：是被告甲○○先打伊，伊才還手云云。惟查：右揭被告乙○○於右揭時地
        毆打甲○○之事實，業據甲○○於警訊及偵訊時指訴在卷，且甲○○於本院
        行交互詰問時證稱：「（辯護人楊榮富律師問：請鈞院提示乙○○九十三年
        九月九日辯護意旨狀之附圖，請問你之住處是否位於黑色箭頭所指之處？）
        甲○○答：是。（辯護人楊榮富律師問：請鈞院提示乙○○九十三年九月九
        日辯護意旨狀之附圖，請問你之住處是否位於黑色箭頭所指之處？）甲○○
        答：是。（辯護人楊榮富律師問：田地是否位於紅色黑色箭頭所指之處？）
        甲○○答：是。（辯護人楊榮富律師問：請提示乙○○九十三年七月三十日
        答辯狀附圖，請問平常會不會經由紅色箭頭所示之路徑前往田裡耕種？（提
        示本院卷第八一頁）甲○○答：很少，幾乎沒有。（辯護人楊榮富律師問：
        請問你平常於早上幾點至田裡工作？幾點自田裡回來？）甲○○答：早上九
        點多去。幾點回來不一定。（辯護人楊榮富律師問：你的田裡播種何作物？
        ）甲○○答：稻子。（辯護人楊榮富律師問：請你詳細說明本案之發生經過
        ？）甲○○答：我那天是要去田裡做農事，後來我騎車要拿錢給工頭，剛好
        我經過橋頭的時候，告訴人就躲在橋的欄杆後面等我，我一停下來他就突然
        衝過來打我的臉部。我的臉就全部都是血。（辯護人楊榮富律師問：你說告
        訴人預先躲在橋的欄杆後面，你何時發現他在那裡？）甲○○答：他衝出來
        後，我才知道他在那裡。（辯護人楊榮富律師問：請鈞院提示九十三年九月
        九日之辯護意旨狀所附兩張照片，請指出並標示出乙○○衝出來的位置？（
        提示本院卷第一一六頁）甲○○答：他是躲在橋墩欄杆旁邊。（辯護人楊榮
        富律師問：被告揮擊你的臉部後的情形如何？）甲○○答：我是和摩托車一
        起倒在地上。（辯護人楊榮富律師問：你如何倒地？）甲○○答：我就往側
        邊倒。（辯護人楊榮富律師問：你的頭部有無撞到？）甲○○答：忘記了。
        因當時我血流如注。（辯護人楊榮富律師問：你爬起來後，乙○○有無繼續
        打你？）甲○○答：有。（辯護人楊榮富律師問：如何打你？）甲○○答：
        他是面對面打我，一手勾住我的脖子，一手打我。（辯護人楊榮富律師問：
        他繼續打你時，是否有用器具打你？）甲○○答：那時候我的頭暈了，不記
        得。（辯護人楊榮富律師問：他打你時，你如何反應？）甲○○答：我有儘
        量要將他推開。（辯護人楊榮富律師問：你們打得時候，何人幫妳們拉開？
        ）甲○○答：是一個開板車的司機，他停下來把我們拉開，司機跟他講年輕
        人不能這樣。（辯護人楊榮富律師問：你是否和乙○○作同一部救護車到光
        田醫院治療？）甲○○答：是。」等語（詳見本院審理卷第一五六頁至第一
        六○頁），被告乙○○辯稱係被告甲○○先出手，伊再還手云云，即非可採
        。另被告甲○○於警訊及原審調查時辯稱：係被告乙○○持鐵條（約十五公
        分）毆打我頭部云云，惟此業據被告乙○○堅決否認，且若被告乙○○有持
        長達十五公分之鐵條毆打被告甲○○，而二人互毆畢，警即到場，何以於警
        到達時，並未發現該鐵條？而甲○○於本院上開交互詰問時更證稱：「（辯
        護人楊榮富律師問：他繼續打你時，是否有用器具打你？）甲○○答：那時
        候我的頭暈了，不記得」等語。是被告甲○○此部分指稱，並非可採。況本
        件復有現場圖、照片附卷可稽；且甲○○於事發後，係由救護車自現場送至
        光田綜合醫院急診，甲○○確受有鼻骨骨折、左臂瘀腫、下唇裂傷、牙齦瘀
        腫、顏面多處瘀腫、左膝瘀腫、雙眼瘀腫結膜下出血及腦震盪之傷害，經送
        醫後住院五天始出院等情，有甲○○就醫相片、光田綜合醫院出具之診斷證
        明書、光田綜合醫院甲○○之病歷在卷可佐，被告乙○○右揭犯行，應堪認
        定。
（三）、按被告甲○○及乙○○二人自現場由救護車送至醫院急診，可知乙○○、甲
        ○○二人所受之傷勢確係遭對方毆打所致。再依乙○○、甲○○所受之上開
        傷勢觀之，雙方僅以徒手即造成上開甚重傷勢，顯均係出於全力，且查，二
        人夙有舊怨，衡情遇見對方應即有戒備之心，是被告甲○○及乙○○二人應
        係同時出於傷害犯意出手傷害對方至明，被告甲○○於原審及本院辯稱：未
        打乙○○云云，被告乙○○於原審及本院亦辯稱：是甲○○毆打伊，伊再還
        手云云，惟綜上所述，若甲○○未出手毆打對方，而乙○○係於是甲○○毆
        打伊後，伊再還手，雙方身上應無受有須住院數日之上開傷勢。是被告乙○
        ○、甲○○二人上開辯解，均非可採。本件事證明確，被告乙○○、甲○○
        二人右揭傷害犯行堪予認定。
二、核被告甲○○及乙○○二人所為，均係犯刑法第二百七十七條第一項之普通傷害
    罪。原審適用刑法第二百七十七條第一項、第四十一條第一項前段，罰金罰鍰提
    高標準條例第一條前段、第二條之規定，並審酌被告甲○○及乙○○二人前於九
    十一年間已有涉嫌互毆之傷害案件，仍待司法審結，於該案尚未審結前，竟仍再
    互毆而為本件傷害案件，顯均無悔意；又甲○○前有傷害前科，素行不佳，乙○
    ○行為時年二十歲，年輕識淺，二人未思鄰居應和睦相處，竟以暴力相向，行為
    均非可取；再考量甲○○、乙○○二人之傷勢，及其二人之犯後態度等一切情狀
    ，分別量處被告甲○○有期徒刑肆月，被告乙○○處有期徒刑伍月，並均諭知易
    科罰金之折算標準。原審法院檢察署檢察官分別具告訴人甲○○及乙○○二人之
    請求，分別對原審判決關於被告甲○○及乙○○二人部分上訴主張原審量刑過輕
    ，指摘原審判決不當，而被告甲○○亦上訴主張其無傷害犯行，指摘原審判決關
    於被告甲○○部分不當，被告乙○○上訴主張伊係於被告甲○○先毆打伊後始還
    手並無傷害之犯意，指摘原審判決關於乙○○部分不當，惟如前理由欄一之（一
    ）、（二）、（三）所述，被告甲○○及乙○○確有互相毆打對方致對方受傷之
    事實，巳臻明確，而原審判決業已審酌被告甲○○及乙○○二人前己有互毆之傷
    害案件，竟仍再互毆而為本件傷害案件，以及甲○○前有傷害前科，乙○○行為
    時年二十歲，年輕識淺，並考量甲○○、乙○○二人之傷勢，及其二人之犯後態
    度等一切情狀，而為量刑，並無何輕縱之虞，是原審檢察署檢察官分別具告訴人
    甲○○及乙○○二人之請求上訴，及被告甲○○及乙○○二人之上訴，均無理由
    ，應予駁回。
據上論斷，應依刑事訴訟法第三百六十八條，判決如主文。
本案經檢察官達人到庭執行職務。
中      華      民      國      九十三   年       十      月   二十八   日
                                    臺灣高等法院臺中分院刑事第三庭
                                          審判長法  官  江  錫  麟
                                                法  官  林  欽  章
                                                法  官  胡  忠  文
右正本證明與原本無異。
不得上訴。
                                                書記官  許  美  惠
中      華      民      國      九十三   年       十      月   二十九   日
附錄本案所犯法條
刑法第二百七十七條第一項：傷害人之身體或健康者，處三年以下有期徒刑、拘役或
一千元以下罰金。                                                        Ｉ
